【裁判字號】    99,審易,1535
【裁判日期】    991230
【裁判案由】    傷害
【裁判全文】
臺灣桃園地方法院刑事判決            99年度審易字第1535號
公  訴  人  臺灣桃園地方法院檢察署檢察官
被      告  童金山
上列被告因傷害案件，經檢察官提起公訴（99年度偵字第14297
號），本院判決如下：
    主    文
童金山傷害人之身體，處拘役伍拾日，如易科罰金，以新臺幣壹
仟元折算壹日。
    事    實
一、童金山於民國99年5 月4 日上午7 時許，駕駛車牌號碼603-
    YP號營業用小客車，由桃園縣桃園市○○路○段往經國路方
    向行駛，同日上午7 時40分許，行經在同市○○路○段181
    巷口，適有袁若碩駕駛車牌號碼6D-2540 號自小客車，由同
    市○○路○段181 巷口駛出，雙方因行車糾紛發生口角爭執
    ，童金山竟基於傷害人身體之故意，徒手朝袁若碩頭、左耳
    至頸部間推擊一下，致袁若碩受有左耳瘀傷之傷害。
二、案經袁若碩訴由桃園縣政府警察局桃園分局報告臺灣桃園地
    方法院檢察署檢察官偵查起訴。
    理    由
壹、證據能力部分：
一、按被告以外之人於審判外之言詞或書面陳述，除法律有規定
    者外，不得作為證據，刑事訴訟法第159 條第1 項固定有明
    文。然被告以外之人於偵查中向檢察官所為之陳述，除顯有
    不可信之情況外，得為證據；被告以外之人於審判外之陳述
    ，雖不符同法第159 條之1 至之4 之規定，而經當事人於審
    判程序同意作為證據，法院審酌該言詞陳述或書面陳述作成
    時之情況，認為適當者，亦得為證據；又當事人、代理人或
    辯護人於法院調查證據時，知有第159 條第1 項不得為證據
    之情形，而未於言詞辯論終結前聲明異議者，視為有前項之
    同意，同法第159 條之1 第2 項、第159 條之5 亦分別定有
    明文。又刑事訴訟法第159 條之5 的立法意旨在於傳聞證據
    未經當事人之反對詰問予以核實，原則上先予排除。惟若當
    事人已放棄反對詰問權，於審判程序中表明同意該等傳聞證
    據可作為證據；或未於言詞辯論終結前聲明異議，基於尊重
    當事人對傳聞證據之處分權，及證據資料愈豐富，愈有助於
    真實發見之理念，此時法院自可承認該傳聞證據之證據能力
    。本件告訴人即被害人袁若碩曾於警詢及偵訊中為證述，其
    性質雖屬傳聞證據，然上開警詢及偵訊筆錄內容，業經本院
    審理時予以提示並告以要旨，且各經檢察官、被告表示意見
    ，當事人已知上述筆錄乃傳聞證據，且未於言詞辯論終結前
    對該筆錄內容異議，是依上開規定，告訴人袁若碩於警詢及
    偵訊中之證言已經擬制同意有證據能力，本院審酌上開筆錄
    作成時，並無施壓或干擾，亦無不當取供之情形，認為以之
    作為本件之證據咸屬適當，是告訴人袁若碩於警詢及偵訊中
    所為之上開證言自均具有證據能力。
二、又本件認定犯罪事實所引用之卷內其餘卷證資料，並無證據
    證明係公務員違背法定程序所取得，被告於本院言詞辯論終
    結前就卷內所有之卷證資料之證據能力均同意有證據能力，
    且卷內之文書證據，亦無刑事訴訟法第159 條之4 之顯有不
    可信之情況與不得作為證據之情形，則依刑事訴訟法第159
    條之5 之規定，本件認定事實所引用之本件卷證所有文書證
    據，均具有證據能力。
貳、實體部分：
一、訊據被告童金山固不否認於上開時、地，因行車糾紛與與告
    訴人袁若碩發生口角，並以左手碰觸告訴人袁若碩左肩，惟
    矢口否認有何上開傷害之犯行，辯稱：伊只是動手推他一下
    云云。經查：
  (一)訊據被告童金山分別於警詢、偵訊及本院審理時均坦承於案
    發時即99年5 月4 日上午7 時40分許，在桃園縣桃園市○○
    路○ 段181 巷口，下車走向袁若碩車旁與之發生爭吵，爭吵
    後徒手推擊袁若碩之事實，核與證人袁若碩分別於警詢、偵
    訊及本院審理證述詳實，是被告童金山之自白核與事實相符
    。
  (二)證人即告訴人袁若碩於本院審理時具結證稱：「（檢察官問
    ：請描述被告打你頭部的動作？）當時我坐在車內，車窗搖
    下來了，被告有罵我一些髒話，我有回嘴，這個狀況大概有
    兩三分鐘左右，後來被告將右手揮進來，應該是平推，當時
    被告面對我，被告很高，在我的角度看，被告就直接伸下來
    ，由斜上往下的動作碰到我的左邊頭部、耳部，但詳細位置
    我不知道。」、「（檢察官問：左耳瘀傷是被告當天造成？
    ）事發之後我就到敏盛醫院。」、「（審判長問：被告當時
    站的A 柱與駕駛座窗戶的位置？）不是，被告整個人站在比
    較靠近駕駛座，就是後視鏡與A 柱中間，我在跟被告談話時
    ，是看著被告，我沒有辦法看到被告的下半身，只能是上半
    身。」、「（審判長問：依照你所述，被告是由他身體往你
    方向平推過去？）不是，被告是由他身體由上往下，斜的揮
    過來。」、「（審判長問：被告所述他只是推你一下，跟你
    所述不同有何意見？）被告身高比較高，我從駕駛座離地面
    140 公分，從駕駛座內至我耳部的部分是110 公分，依被告
    由上往下揮過來的話，不可能是推，而是有意伸到我車內，
    才會打到我。」等語（見本院審判筆錄第2 至4 頁），是依
    證人袁若碩於本院審理中所證述，確有遭被告童金山攻擊頭
    部、左耳及頸部間之位置，且證人袁若碩既於本院審理中具
    結作證，自無任意誣指他人，而使己自陷於刑責，亦足認其
    所言為真正，是其所言應堪採信。
  (三)又證人袁若碩於事發後即同日上午8 時34分許，立即前往敏
    盛綜合醫院就診時：主訴被打，現在左耳疼痛，故前來驗傷
    ，經診斷結果為左耳瘀傷，此復有敏盛綜合醫院99年10月19
    日敏總（醫）字第20104225號函及函附之醫師回覆意見表與
    相關病歷、敏盛綜合醫院99年5 月4 日診斷證明書各1 份在
    卷可稽。查病患至醫療院所就診時，除非傷勢係涉及該病患
    自身犯罪情節或另有其他特殊因素而恐為人知，否則，患者
    為使醫師瞭解受傷原因、程度等細節，進而為適當之診斷，
    以求獲得正確之檢驗結果及適當之醫療照護，其自當向醫師
    鉅細靡遺詳實陳述成傷原因，核無甘冒遭受誤診之風險，憑
    空捏造從未發生之虛情，而就受傷時間、原因為虛偽陳述之
    必要。是以，證人袁若碩於99年5 月4 日上午8 時34分許前
    往敏盛醫院就診時，經診斷其所受有左耳瘀傷之傷害，核與
    同日上午7 時40分許，在上址處，遭被告童金山以徒手推擊
    乙節相符，更被告童金山亦自承有推擊證人袁若碩，本件證
    人袁若碩就醫與本案案發時間僅相距不到1 小時，斷無因其
    他原因致證人袁若碩成傷，進而誣指被告童金山傷害之可能
    。
  (四)再參以證人即告訴人袁若碩庭呈於案發現場乘坐駕駛座內之
    照片3 紙觀之，證人袁若碩所駕駛車輛高度（車頂至地面）
    約140 公分，證人袁若碩乘坐駕駛座內時，其耳部離地面約
    115 公分，以被告童金山身高逾175 公分之軀，若非被告童
    金山蓄意推擊證人袁若碩耳部、頭部間，實難成傷，推由此
    足徵證人前開證述，堪信屬實，是被告所辯：伊只是順勢推
    他一下，應該是肩膀的位置云云，應屬事後卸責之詞，不足
    採信。
  (五)另被告童金山於本院審理時辯稱：「我只是用左手推，不是
    用右手」，核與證人袁若碩則於本院審理時具結證稱：「（
    審判長問：被告到底用哪隻手推？）答：右手」相左，然被
    告童金山究係用「右手」抑或是「左手」徒手推擊證人袁若
    碩，惟雖其與證人袁若碩所述不符，然依被告所站立位置、
    慣性動作及其自承確有出手推擊證人袁若碩乙節，應認證人
    袁若碩所言屬實，亦無從據此為被告童金山有利之認定。
  (六)綜上，足認被告所辯，顯係事後飾卸之詞，不足採信。本件
    事證明確，被告上開犯行洵堪認定，應依法論罪科刑。
二、核被告童金山所為，係犯刑法第277 條第1 項之傷害罪。爰
    審酌被告僅因行車糾紛與告訴人發生口角，竟對告訴人為傷
    害之犯行，造成告訴人受有左耳瘀傷之傷害，及至今未與告
    訴人達成調解等一切情狀，量處如主文所示之刑，並諭知易
    科罰金之折算標準。
據上論斷，依刑事訴訟法第299 條第1 項前段，刑法第277條第1
項、第41條第1 項前段，刑法施行法第1 條之1 第1 項、第2 項
前段，判決如主文。
本案經檢察官簡方毅到庭執行職務。
中    華    民    國    99    年    12    月    30    日
                        刑事庭  法  官  鍾雅蘭
以上正本證明與原本無異。
如不服本判決，應於判決送達後10日內向本院提出上訴狀（應附
繕本），其未敘述上訴理由者，應於上訴期間屆滿後20日內補提
理由書狀於本院，上訴於臺灣高等法院。
                                書記官  石曉芸
中    華    民    國    99    年    12    月    30    日
附錄本案論罪科刑依據之法條：
中華民國刑法第277條
傷害人之身體或健康者，處三年以下有期徒刑、拘役或一千元以
下罰金。
犯前項之罪因而致人於死者，處無期徒刑或七年以上有期徒刑；
致重傷者，處三年以上十年以下有期徒刑。

司法院資訊處製作；財團法人民間司法改革基金會備份。
